【裁判字號】    96,上易,1104
【裁判日期】    970128
【裁判案由】    贓物
【裁判全文】
臺灣高等法院高雄分院刑事判決        96年度上易字第1104號
上  訴  人  臺灣高雄地方法院檢察署檢察官
被      告  丙○○
被      告  乙○○
被      告  丁○○
上  一  人
選任辯護人  周村來律師
            周元培律師
被      告  甲○○
上列上訴人因被告贓物案件，不服臺灣高雄地方法院96年度易字
第1427號中華民國96年10月27日第一審判決（起訴案號：臺灣高
雄地方法院檢察署95年度偵字第12453 號、96年偵字第9055號）
，提起上訴，本院判決如下：
    主  文
原判決關於丙○○部分及甲○○搬運贓物部分，均撤銷。
丙○○寄藏贓物，累犯，處有期徒刑壹年貳月，減為有期徒刑柒
月。又共同搬運贓物，累犯，處有期徒刑捌月，減為有期徒刑肆
月。應執行有期徒刑拾月。
甲○○共同連續搬運贓物，處有期徒刑貳年，減為有期徒刑壹年
。
其他上訴駁回。
    事  實
一、丙○○（曾於民國84年間因違反麻醉藥品管理條例案件，經
    臺灣高雄地方法院判處有期徒刑5 年8 月確定，於88年1 月
    20日縮短刑期假釋出監，復於假釋期間犯偽造文書案件，經
    同法院判處有期徒刑4 月確定，另經撤銷假釋並接續執行殘
    刑，已於94年9 月22日縮刑期滿執行完畢）於94年10月間向
    不知情之乙○○分租高雄縣大寮鄉會結村86之36號對面鐵皮
    工廠內其中150 坪空地（下稱鐵皮工廠空地）作為營業使用
    ；甲○○於95年4 月26日前某不詳時間，受不詳之人委託代
    為尋找倉庫以供放置物品，乃以新臺幣（下同）20,000元代
    價，向丙○○承租鐵皮工廠空地使用。嗣元筠企業有限公司
    所有、放置在高雄縣大寮鄉○○村○○路206 號倉庫內，市
    價約為6,156,000 元之圓形鋁製品1 批（包括成品2,700 片
    及半成品12,015片），於95年4 月26日21時42分起至翌日凌
    晨，遭不詳之人駕駛無號牌吊臂大貨車以不詳方式竊取得手
    ；甲○○於95年4 月27日凌晨2 時許，明知該批鋁製品係屬
    來路不明之贓物，仍與其他不詳年籍之成年人等基於搬運贓
    物之犯意聯絡，先以電話聯絡丙○○，隨後帶同該不詳年籍
    之成年人等開車將該批鋁製品載往鐵皮工廠空地，丙○○明
    知該批鋁製品俱屬來路不明之贓物，猶基於寄藏贓物之犯意
    ，指揮該不詳年籍之成年人等將該批鋁製品置於鐵皮工廠空
    地寄放藏匿。嗣因乙○○於95年4 月27日上午前往鐵皮工廠
    內巡視，發現該批鋁製品俱屬新品，質疑是否來路不明之物
    ，要求丙○○立刻通知貨主載離，丙○○乃以電話通知甲○○必須在當日將該批鋁製品全數運離鐵皮工廠空地。甲○○
    復承搬運贓物之概括犯意，與丙○○及其他不詳年籍之成年
    人等共同基於搬運贓物之犯意聯絡，原預定於95年4 月27日
    晚上將該批鋁製品贓物搬離，惟甲○○表示無法立即找到適
    合車輛承載該批鋁製品，遂央請丙○○代為叫車，當日適不
    知情之丁○○前往拜訪丙○○，丙○○即委請丁○○代為叫
    車，惟丁○○因其經營之運送貨物業務範圍均在北部，無法
    即時提供協助，故以電話聯絡不知情之陳永憲表示欲調用大
    貨車，陳永憲因無法即時支援，遂又轉而聯絡不知情之翁文
    亮，經翁文亮應允後，陳永憲即將翁文亮使用0000000000號
    行動電話門號告知丁○○，由丁○○將該門號直接抄予丙○○、再由丙○○轉告予甲○○知悉，最後由甲○○轉交予某
    不詳之人，其後由該不詳之人先於95年4 月27日22時38分許
    、以0000000000號行動電話與翁文亮聯絡，約定前往88快速
    道路第2 處出口會合。經翁文亮駕駛車牌號碼543-RX曳引車
    抵達約定地點後，該不詳之人再與翁文亮聯絡，並駕駛車號
    不詳之白色休旅車，引領翁文亮於同日23時30分許前往鐵皮
    工廠空地。抵達後，由丙○○、甲○○與其他不詳年籍成年
    人共同將該批鋁製品全數搬至翁文亮所駕曳引車上，俟翁文
    亮於同年月28日凌晨1 時30分許，裝載完成甫欲駕車離開之
    際，旋遭巡邏警員發覺有異而當場查獲，進而查悉上情。
二、案經高雄縣政府警察局林園分局報請暨臺灣高雄地方法院檢
    察署檢察官主動檢舉偵辦起訴。
    理  由
一、本判決所引用之證據資料（詳後引用之各項證據），其中傳
    聞證據部分，縱無刑事訴訟法第159 條之1 至第159 條之4
    或其他規定之傳聞證據例外情形，亦因檢察官、被告丙○○
    、乙○○、丁○○、甲○○及辯護人於本院審判程序對證據
    能力均不爭執，依刑事訴訟法第159 條之5 第2 項之規定，
    本院審酌該言詞陳述作成之情況，核無違法取證或其他瑕疵
    ，且與待證事實有關聯性，認為以之作為證據為適當，各該
    證人於審判外之陳述，自得作為證據。
二、訊據被告丙○○坦承有寄藏及搬運贓物之犯行、被告甲○○
    坦承有連續搬運贓物之犯行，且在被告丙○○分租之鐵皮工
    廠空地查獲之該批鋁製品，確係元筠企業有限公司所有，並
    於95年4 月26日21時42分起至翌日凌晨，在高雄縣大寮鄉○○村○○路206 號倉庫內，遭不詳之人駕駛無號牌吊臂大貨
    車以不詳方式加以竊盜運出，業據元筠企業有限公司負責人
    莊恭喜、中興保全公司毛國銘於警詢及偵查中指證無訛，並
    有刑事案件報案證明申請書、受理刑事案件報案三聯單、租
    賃契約書、現場查獲照片、監視錄影光碟及翻拍照片暨勘驗
    筆錄、保管條、贓物認領保管單在卷可稽。而該批鋁製品大
    部分係先以塑膠膜逐一包裝，再以厚紙分層間隔，部分則使
    用紙箱予以分裝，顯有防止不慎碰撞之意；若單就個別鋁製
    品觀之，該等物品外觀均屬嶄新、且無任何鏽蝕、髒污或其
    他瑕疵，客觀上應可認定俱為全新金屬製品無訛。被告甲○○於夜間受不詳之人委託，與不詳之多人開車載運數量眾多
    之鋁製新品、被告丙○○於夜間以其承租之鐵皮工廠空地供
    被告甲○○及不詳之多人放置該批鋁製新品，參以被告丙○○於翌日經被告乙○○發現，並質問該批鋁製品是否為贓物
    時，旋即聯絡被告甲○○配合搬離，輾轉找到不知情之翁文
    亮前來運送，兩人均屬明知該批鋁製品係屬來源不明之贓物
    無訛。被告丙○○先受寄藏再為搬運、被告甲○○先後兩次
    搬運，罪證明確，犯行洵堪認定。
三、按刑法第349 條第2 項收受贓物罪，所謂「搬運」即搬移運
    送之義；所謂「寄藏」係指受寄他人贓物為之隱藏而言。核
    被告丙○○所為，係分別犯刑法第349 條第2 項寄藏贓物罪
    及搬運贓物罪；被告甲○○所為，先後均係犯刑法第349 條
    第2 項搬運贓物罪。被告丙○○、甲○○就95年4 月27日所
    為搬運贓物犯行，及被告甲○○就95年4 月26日所為搬運贓
    物犯行，各與其他不詳人等，具有犯意聯絡及行為分擔，均
    為共同正犯。又刑法第349 條第1 項收受贓物罪性質上乃係
    同條第2 項搬運、寄藏、故買贓物或為牙保等犯行之基本規
    定，是被告丙○○、甲○○所為既已分別成立寄藏贓物罪及
    搬運贓物罪，自無庸再論以收受贓物罪，公訴意旨謂被告丙○○、甲○○另犯收受贓物罪，尚有誤會。被告丙○○所犯
    寄藏贓物罪與搬運贓物，犯意個別，行為互殊，應予分論併
    罰；被告甲○○先後兩次搬運贓物行為，時間緊接，手法相
    似，觸犯構成要件相同之罪名，顯係基於概括犯意反覆為之
    ，屬於修法前之連續犯。查被告丙○○、甲○○行為後，刑
    法業於94年2 月2 日修正公布刪除，並於95年7 月1 日施行
    ；其中：
  (一)刑法第349 條第2 項搬運贓物罪、寄藏贓物罪之法定刑為罰
    金部分，因刑法就罰金刑之規定，依修正前刑法第33條第5
    款規定：罰金刑應處銀元1 元以上；並應依修正前罰金罰鍰
    提高標準條例第1 條規定，就其原定數額得提高為2 倍至10
    倍，但法律已依一定比率規定罰金或罰鍰之數額或倍數者，
    依其規定。惟修正後刑法第33條第5 款規定：「罰金：新臺
    幣1,000 元以上，以百元計算之」，再依95年6 月14日增訂
    公布之刑法施行法第1 條之1 第2 項規定：「94年1 月7 日
    刑法修正時，刑法分則編未修正之條文定有罰金者，自94年
    1 月7 日刑法修正施行後，就其所定數額提高為30倍，但72
    年6 月26日至94年1 月7 日新增或修正之條文，就其所定數
    額提高為3 倍」，比較修正前、後之罰金刑輕重，該罰金刑
    之最低刑度於修法後已有加重，故以95年7 月1 日修正公布
    施行前之規定較為有利，依刑法第2 條第1 項前段規定，應
    適用行為時之法律，亦即適用修正前之刑法第349 條第2 項
    規定科刑。
  (二)刪除刑法第56條連續犯之規定，雖非犯罪構成要件之變更，
    但顯已影響行為人刑罰之法律效果，自屬法律有變更，依新
    法第2 條第1 項規定，比較新舊法之結果，被告甲○○兩次
    搬運贓物之行為，仍應適用較有利之行為時法即舊法論以連
    續犯，並加重其刑。
  (三)被告丙○○曾於84年間因違反麻醉藥品管理條例案件，經臺
    灣高雄地方法院判處有期徒刑5 年8 月確定，於88年1 月20
    日縮短刑期假釋出監，復於假釋期間犯偽造文書案件，經同
    法院判處有期徒刑4 月確定，另經撤銷假釋並接續執行殘刑
    ，已於94年9 月22日縮刑期滿執行完畢，有臺灣高等法院被
    告前案紀錄表在卷可憑。而關於累犯之規定，修正前刑法第
    47條並無故意或過失之限制，與修正後刑法第47條第1 項僅
    以故意為限，經比較結果，顯然以新法較為有利。被告丙○○應論以累犯，並遞加重其刑。
  (四)關於共犯之規定，修正前刑法第28條之用語為「實施」，與
    修正後刑法第28條之用語為『實行』，被告丙○○、甲○○
    就搬運所為之參與及分擔，為實行共同正犯，並非陰謀共同
    正犯或預備共同正犯，比較結果並無有利或不利。
  (五)經綜合比較後，以修正前之規定較為有利，應整體適用行為
    時之舊法，作為論罪科刑依據。
四、公訴意旨雖以：被告甲○○於95年4 月27日凌晨2 、3 時許
    起至同年月28日凌晨1 時30分許止，將該批鋁製品寄藏在鐵
    皮工廠空地，與被告丙○○有犯意聯絡及行為分擔；另被告
    乙○○、丁○○係與被告丙○○、甲○○共同基於收受、搬
    運及寄藏贓物之犯意聯絡，由被告乙○○提供鐵皮工廠空地
    作為藏放該批鋁製品，被告丁○○除聯絡大型貨車準備將該
    批鋁製品載離外，更於95年4 月27日晚間駕駛車號不詳之白
    色休旅車，引領翁文亮至鐵皮工廠空地，將該批鋁製品搬運
    至翁文亮駕駛之曳引車上，因認被告甲○○涉犯刑法第349
    條第2 項寄藏贓物罪、被告乙○○、丁○○係犯同條第1 項
    收受贓物、第2 項寄藏贓物及搬運贓物罪；並以該鐵皮工廠
    係被告乙○○承租再分租予被告丙○○使用，被告乙○○亦
    同在現場為警查獲；另陳永憲、翁文亮均稱：被告丁○○有
    以電話叫車，而翁文亮更稱係由一位「謝先生」以電話與其
    聯絡，並駕駛車號不詳之白色休旅車引導其前往鐵皮工廠，
    為其主要論據。按犯罪事實應依證據認定之，無證據不得推
    定犯罪事實；不能證明被告犯罪者，應諭知無罪之判決，刑
    事訴訟法第154 條第2 項、第301 條第1 項定有明文。所謂
    證據，係指足以認定被告確有犯罪行為之積極證據而言，該
    項證據自須適合於被告犯罪事實之認定，始得採為斷罪資料
    。苟積極證據不足為不利於被告事實之認定時，即應為有利
    於被告之認定，更不必有何有利之證據（最高法院29年上字
    第3105號、30年上字第816 號判例參照）。訊之被告乙○○
    、丁○○均否認有贓物之犯行，被告乙○○辯稱：於95年4
    月27日上午發現該批鋁製品後，即要求被告丙○○通知貨主
    載走等語；被告丁○○辯稱：並未看過該批鋁製品，祗是單
    純幫被告丙○○叫車，未曾與翁文亮聯絡或駕駛白色休旅車
    引導翁文亮前往鐵皮工廠等語。經查：
  (一)被告甲○○先受不詳人士委託而與被告丙○○聯絡，並向其
    租用鐵皮工廠空地藏放該批鋁製品，嗣於95年4 月27日凌晨
    2 、3 時許，再與多位不詳之人搬運該批鋁製品前往鐵皮工
    廠空地藏放，故被告甲○○所為僅係搬運，進而委託代為寄
    藏，其既非鐵皮工廠空地之管理權人，自無受寄藏匿贓物之
    可能，是其所為係成立搬運贓物罪，尚無另行成立寄藏贓物
    罪，公訴人認被告甲○○另涉寄藏贓物罪，自有未合。且公
    訴人謂被告甲○○涉犯收受、寄藏及搬運贓物等罪，並未進
    一步指明各罪間之法律競合關係，其中收受贓物罪部分，已
    如前述，而對寄藏贓物罪部分，依起訴書所載係與其後搬運
    贓物部分，各屬不同之犯罪事實，且兩者之犯罪構成要件有
    異，應認公訴人係以數罪起訴為當，併此敘明。
  (二)查獲置放該批鋁製品之鐵皮工廠，係由被告乙○○向張簡文
    雄承租，並將其中150 坪分租給被告丙○○使用，有租賃契
    約書可憑。而被告乙○○分租該處給被告丙○○使用已有相
    當時日，能否過問並干涉被告丙○○如何使用，已有疑問。
    參以被告甲○○並非與被告乙○○直接聯繫接洽，且係在夜
    間與被告丙○○交涉如何搬運該批鋁製品進入鐵皮工廠空地
    ，則被告丙○○另供他人寄藏贓物，要非被告乙○○所能事
    先加以預見並加以阻止。況被告乙○○至翌日上午發現有可
    疑之鋁製品置放鐵皮工廠內，非但有所質疑，更係要求被告
    丙○○通知貨主載離，被告丙○○、甲○○與其他不詳之人
    再次搬運該批鋁製品時，被告乙○○又未在場參與，係至翁
    文亮所駕曳引車遭警攔獲後始出現，復據翁文亮證述無訛。
    至於被告乙○○質問該批鋁製品來源，雖可認有贓物之認識
    ，但其既要求載離，顯然不願涉入其中，主觀上更無收受贓
    物之故意。自不得以其分租鐵皮工廠給被告丙○○使用，即
    率爾推定被告乙○○與被告丙○○、甲○○間，係有收受、
    寄藏或搬運贓物之犯意聯絡與行為分擔。
  (三)被告丁○○雖為被告丙○○打電話叫車，依陳永憲所稱：被
    告丁○○曾有以電話向其調用車輛，及翁文亮所稱：有位「
    謝先生」以0000000000行動電話與我聯絡，約定前往88快速
    道路第2 處出口會合，抵達後，則由該位「謝先生」駕駛車
    號不詳之白色休旅車，引領前往鐵皮工廠。然實際調車之經
    過，乃係由被告丁○○先以電話聯絡陳永憲、再由陳永憲以
    電話聯絡翁文亮，已如前述。翁文亮於偵查中雖稱由「謝先
    生」與其聯絡，但從未詳述或指認該「謝先生」即為被告丁○○。參以翁文亮於原審證稱：「我所說的「謝先生」從未
    在電話中自我介紹或自稱為「謝先生」，係因陳永憲於叫車
    時，曾告知會有一位謝先生與我聯絡，所以一直認為該人就
    是謝先生，但我從來沒有見過「謝先生」；在88快速道路第
    2 處出口會合時，有一部白色休旅車開過來、揮手要我跟車
    ，而我並未看到車內之人，亦無法確認案發當晚駕駛白色休
    旅車之人為何人」（原審卷第82至86頁），顯見所謂「謝先
    生」實係陳永憲應被告丁○○要求代為調車後、再轉為徵詢
    翁文亮意見、並同時告知會有一位「謝先生」與其聯絡，至
    於事後是否確為被告丁○○親自與翁文亮聯絡，及翁文亮所
    稱「謝先生」是否即為被告丁○○，仍有疑問。且依各該行
    動電話使用人資料暨通聯紀錄所示，被告丁○○所使用行動
    電話為0000000000號，該門號於95年4 月27日當天雖曾與陳
    永憲所使用0000000000號行動電話多次相互聯繫，然翁文亮
    所稱之「謝先生」則是使用0000000000號行動電話與其聯絡
    。該0000000000號行動電話則係「余秀春」之人所申請使用
    ，既無法證明0000000000號行動電話，是否亦為被告丁○○
    所使用。更無證據足以積極證明被告丁○○確有駕駛白色休
    旅車，於95年4 月27日22時30許前往88快速道路第2 處出口
    與翁文亮會合，則被告丁○○所辯僅係單純幫忙被告丙○○
    調車，應非虛構。尚難以翁文亮主觀上推想與其聯絡及引導
    前往鐵皮工廠之人為「謝先生」，即推定被告丁○○確有參
    與寄藏或搬運贓物之犯行。
  (四)綜上所述，公訴人所憑證據尚難證明被告甲○○涉有寄藏贓
    物，及被告乙○○、丁○○涉有收受、寄藏或搬運贓物之犯
    行。此外，復查無其他積極證據足供證明被告甲○○、乙○○、丁○○確有公訴人所指之以上各項犯罪事實，自應為無
    罪判決之諭知。
五、原審據以論處被告丙○○寄藏及搬運贓物、被告甲○○兩次
    搬運贓物罪刑，固非無見；惟本件元筠企業有限公司所有之
    圓形鋁製品1 批，包括成品2,700 片及半成品12,015片，市
    價約為6,156,000 元，重量更高達11,772公斤，無論搬運或
    寄藏均須有相當之運輸工具及場所設備，渠等行為不但使贓
    物難以追查，助長竊盜歪風，且間接造成被害人之鉅額損失
    ，原審僅量處被告丙○○寄藏贓物及搬運贓物均為有期徒刑
    5 月、被告甲○○連續搬運贓物為有期徒刑1 年，並均得減
    刑二分之一，顯然有失均衡。檢察官上訴意旨，認為以上有
    罪部分之量刑為不當，為有理由，應由本院將原判決關於被
    告丙○○部分及被告甲○○搬運贓物部分予以撤銷改判。審
    酌被告丙○○、甲○○搬運、寄藏他人交付之盜贓，造成追
    贓困難，且本案贓物市價甚鉅，被害人之損失慘重，犯後雖
    已坦承，惟未和解賠償等一切情狀，各量處被告丙○○寄藏
    贓物有期徒刑1 年2 月、搬運贓物有期徒刑8 月、被告甲○○搬運贓物有期徒刑2 年。因其犯罪時間係在96年4 月24日
    以前，合於中華民國96年罪犯減刑條例所定減刑條件而應予
    減刑，並同時諭知其宣告刑及減得之刑；被告丙○○部分並
    定其應執行刑。
六、又原審以被告甲○○寄藏贓物、被告乙○○、丁○○收受、
    寄藏、搬運贓物部分，並不能證明渠等犯罪，因而為無罪之
    諭知，經核並無違誤。檢察官上訴意旨，指摘原判決對以上
    部分，未為有罪判決為不當，並無理由，應予駁回。
據上論斷，應依刑事訴訟法第368 條、第369 條第1 項前段、第
364 條、第299 條第1 項前段、刑法第2 條第1 項、刑法第349
條第2 項，修正前刑法第28條、第47條、第56條、第51條第5 款
，修正前罰金罰鍰提高標準條例第1 條前段，中華民國96年罪犯
減刑條例第2 條第1 項第3 款、第7 條第1 項、第2 項，判決如
主文。
本案經檢察官鄭銘謙到庭執行職務。
中    華    民    國    97    年    1     月    28    日
                  刑事第五庭    審判長法  官  曾永宗
                                      法  官  任森銓
                                      法  官  王伯文
以上正本證明與原本無異。
本判決不得上訴。
中    華    民    國    97    年    1     月    28    日
                                      書記官  黎  珍
附錄本件判決論罪科刑法條：
刑法第349 條第2 項：
搬運、寄藏、故買贓物或為牙保者，處5 年以下有期徒刑、拘役
或科或併科1,000 元以下罰金。


司法院資訊處製作；財團法人民間司法改革基金會備份。
